【裁判字號】    97,易緝,23
【裁判日期】    970314
【裁判案由】    業務侵占
【裁判全文】
臺灣高雄地方法院刑事判決              97年度易緝字第23號
公  訴  人  臺灣高雄地方法院檢察署檢察官
被      告  甲○○
                    （
上列被告因業務侵占案件，經檢察官提起公訴（95年度偵緝字第
707 號），及移送併辦（95年度撤緩偵字第162 號），經本院合
議庭裁定改行簡式審判程序，判決如下：
    主  文
甲○○連續意圖為自己不法之所有，而侵占對於業務上所持有之
物，處有期徒刑壹年。
    事  實
一、甲○○係國威公寓大廈管理有限公司（下稱國威公司）之職
    員，竟基於意圖為自己不法所有之概括犯意，而為下列行為
    ：(一)自民國92年11月1 日起，經國威公司指派擔任高雄市前
    鎮區○○○路40至78號「光華首席大樓」擔任現場管理組長
    ，負責大樓公共事務之管理及收取住戶管理費，再代為轉交
    該大樓管理委員會之業務，為從事業務之人。甲○○竟於93
    年4 月某日，利用其擔任管理組長代收各住戶管理費用之便
    ，因業務上關係將收取之管理費共計新臺幣（下同）
    290,520 元以變易持有為所有之意思，予以侵占入己。(二)於
    94年4 月2 日起，經國威公司指派擔任高雄市○○區○○路
    2006號「遠見誠品大樓」擔任管理組長，甲○○復承前概括
    犯意，自94年4 月2 日起至94年6 月19日止，利用其擔任管
    理組長代收各住戶管理費用或裝潢保證金、零用金之便，連
    續多次將上開收取之管理費共計139,840 元、住戶裝潢保證
    金64,000 元 及管理委員所託管之零用金3,366 元，共計
    207,206 元，以變易持有為所有之意思，予以侵占入己。嗣
    經國威公司於94年6 月中查帳時，因甲○○避不見面，始悉
    上情。
二、案經報請臺灣高雄地方法院檢察署檢察官偵查起訴。
    理  由
一、本件被告甲○○所犯係死刑、無期徒刑、最輕本刑為3 年以
    上有期徒刑以外之罪，其於準備程序中就被訴事實為有罪之
    陳述，經法官告知簡式審判程序之旨，並聽取公訴人及被告
    之意見後，經本院依刑事訴訟法第273 條之1 第1 項之規定
    ，裁定由受命法官獨任進行簡式審判程序。又本件卷內之物
    證、書證等證據，依同法第273 條之2 規定，不受第159 條
    第1 項關於傳聞法則規定之限制，依法均有證據能力，合先
    敘明。
二、上揭犯罪事實，業據被告於本院審理中坦承不諱，核與證人
    即告訴代理人丙○○於偵訊中所證述之情節相符，並有委任
    管理維護業務契約、遠見大樓管理組長工作職掌、人事資料
    表各1 紙、遠見大樓94年度4-7 月份管理費收費明細3 紙及
    94年度4-7 月份裝潢保證金、清潔費及組長零用金明細表1
    紙、被告簽立之切結書1 紙附卷可稽，均足資佐證。從而，
    被告上開自白與事實相符，自可採為認定事實之證據。本案
    事證明確，被告連續業務侵占犯行洵堪認定，應依法論罪科
    刑。
三、論罪與科刑：
  (一)本案相關法律之比較適用：
    按行為後法律有變更者，適用行為時之法律；但行為後之法
    律有利於行為人者，適用最有利於行為人之法律，刑法第2
    條第1 項定有明文。次按有關新舊法之比較，應就罪刑有關
    之共犯、未遂犯、想像競合犯、牽連犯、連續犯、結合犯以
    及累犯加重、自首減輕暨其他法定加減原因（如身分加減）
    與加減例等一切情形，綜其全部罪刑之結果而為比較（最高
    法院95年第8 次刑事庭會議決議參照）。查於被告前開行為
    後，刑法第33條及第56條業經總統於94年2 月2 日修正公布
    ，並依刑法施行法第10條之1 規定自95年7 月1 日施行。職
    是，本件自應就被告行為前、後相關法律有修正者，依前揭
    規定暨決議意旨加以綜合比較以資適用。茲說明如下：
  1、刑法第336 條第2 項業務侵占罪，原規定法定刑為「6 月
     以上5 年以下有期徒刑，得併科3,000 元以下罰金」，且
     依修正前刑法第33條第5 款及罰金罰鍰提高標準條例第1條
     前段，規定罰金數額應為10元以上；然修正後刑法第33 條
     第5 款提高罰金數額為新臺幣1,000 元以上，並以百元計
     算之。是以該罪修正後關於有期徒刑、拘役等自由刑雖未
     加以變更，惟就罰金數額下限則予以提高，故修正後之法
     律效果對行為人而言較屬不利，準此，應以修正前之規定
     對於被告較為有利。
  2、關於易科罰金之折算標準，依被告行為時之刑法第41條第
     1 項、罰金罰鍰提高標準條例第2 條規定，係以銀元100
     元、200元或300元，即新臺幣300元、600元或900元折算1
     日；依修正後刑法第41條第1 項，則係以新臺幣1,000 元
     、2,000 元或3,000 元折算1 日，經比較新舊法，以被告
     行為時之法律對被告較為有利。
  3、新修正之刑法將原刑法第56條關於連續犯之規定廢除。準
     此，除法理上合於接續犯、包括一罪之情形仍可認為構成
     單一之犯罪外，其於數犯罪行為之情形，即應依刑法第51
     條之規定予以分論併罰。是比較新舊法之規定，應以修正
     前之刑法第56條規定較有利於被告。
  4、 綜上，依前開決議整體比較結果，本件以修正前之刑法規
      定較有利於被告，爰依刑法第2 條第1 項前段之規定，適
      用行為時即修正前之舊法。
  (二)查被告於92年11月1 日起經國威公司指派擔任「光華首席大
    樓」現場管理組長職務，及自94年4 月2 日起至94年6 月19
    日止，擔任「遠見誠品大樓」擔任管理組長，負責管理費用
    之收繳、財務支出帳簿彙整呈核公佈等業務，為從事業務之
    人，則被告利用職務之便，違背保管責任，擅自將大廈住戶
    交付之管理費用、住戶裝潢保證金、委員託管之零用金，予
    以侵占入己，核其所為，係犯刑法第336 條第2 項之業務侵
    占罪。其先後多次業務侵占犯行，時間緊接，方法相同，所
    犯係構成要件相同之罪名，顯係基於概括犯意反覆為之，應
    依修正前刑法第56條連續犯之規定論以一罪，並加重其刑。
    爰審酌被告貪圖一己私利，竟利用職務上機會，連續侵占住
    戶所繳交之管理費、裝潢保證金等費用，其所為實不足取，
    惟念及其犯後坦承全部犯行，應認尚有悔意等一切情狀，量
    處如主文所示之刑，以資懲戒。又被告本件犯罪時間雖係在
    96 年4月24日以前，所犯之罪合於中華民國96年罪犯減刑條
    例第2 條第1 項第3 款所定條件，惟按同條例第5 條規定：
    「本條例施行前，經通緝而未於中華民國96年12月31日以前
    自動歸案接受偵查、審判或執行者，不得依本條例減刑」。
    被告於上開減刑條例施行前之96年7 月5 日經本院發佈通緝
    ，而於97年2 月11日經緝獲到案，有本院通緝書及高雄市政
    府警察局通緝案件移送書各1 紙在卷可稽，是本件被告依上
    開條例第5 條規定，自不得予以減刑，附此敘明。
據上論斷，應依刑事訴訟法第273 條之1 第1 項、第299 條第1
項前段，刑法第2 條第1 項前段、第336 條第2 項，修正前刑法
第56條，刑法施行法第1 條之1 ，判決如主文。
本案經檢察官乙○○到庭執行職務。
中    華    民    國    97    年    3     月    14    日
                      刑事第十一庭  法  官  黃繼瑜
以上正本證明與原本無異。
如不服本判決應於收受本判決後10日內向本院提出上訴書狀，並
應敘述具體理由，如未敘述上訴理由者，應於上訴期間屆滿後20
日內補提理由書狀於本院（均須按他造當事人之人數附繕本）「
切勿逕送上級法院」。
中    華    民    國    97    年    3     月    14    日
                                    書記官  曾小玲
附錄本案論罪科刑法條全文：
刑法第336條
對於公務上或因公益所持有之物，犯前條第 1 項之罪者，處 1
年以上 7 年以下有期徒刑，得併科 5 千元以下罰金。
對於業務上所持有之物，犯前條第 1 項之罪者，處 6 月以上
5 年以下有期徒刑，得併科 3 千元以下罰金。
前二項之未遂犯罰之。


司法院資訊處製作；財團法人民間司法改革基金會備份。
